【裁判字號】    96,重訴,2
【裁判日期】    970930
【裁判案由】    償還費用
【裁判全文】
臺灣臺中地方法院民事判決               96年度重訴字第2號
原告兼反訴被告
            丁○○
訴訟代理人  楊大德  律師
複代理人    林春榮  律師
            乙○○  律師
被告兼反訴原告
            甲○○○○
法定代理人  丙○○
            戊○○
            己○○
訴訟代理人  石娟娟  律師
            林志忠  律師
複代理人    陳國華  律師
上列當事人間請求償還費用等事件，本訴及反訴均經於民國97年
9月1日言詞辯論終結，本院判決如下：
    主    文
原告之訴及假執行之聲請均駁回。
反訴原告之反訴及假執行之聲請均駁回。
本訴訴訟費用由原告負擔。
反訴訴訟費用由反訴原告負擔。
    事實及理由
壹、本訴部分：
  甲、原告方面：
    一、聲明：被告應給付原告新臺幣（下同）8,989,003元，
        及自民國86年8月16日起至清償日止，按年息5%計算之
        利息，原告並願以現金或等值之銀行可轉讓定期存單供
        擔保，請准宣告假執行。
    二、陳述：
        （一）被告「甲○○○○」乃係原告與其他合夥人丙○○、己○○、戊○○於民國79年10月27日簽訂合
              夥契約書所約定共同出資成立之合夥事業，在台
              中市○區○○路17S號設立營業處所，領有營利
              事業登記證，有獨立之財產，並有執行合夥事務
              之合夥人可供為代表人，核與民事訴訟法第40條
              第3項所定非法人團體要件相符，依法自有當事
              人能力。另被告「甲○○○○」本由原告執行合
              夥事務並擔任負責人，嗣因其他合夥人丙○○、
              己○○、戊○○於95年6月29日決議將原告之合
              夥事業執行人身分解任。故本件乃列其他合夥人
              丙○○、己○○、戊○○為被告「甲○○○○」
              之共同法定代理人。
        （二）原告擔任被告「甲○○○○」之負責人期間，曾
              於86年8月16日以自有之資金，為被告「甲○○○○」繳納被告「甲○○○○」83年度及84年度
              之營利事業所得稅，合計8,989,003元，此有被
              告「甲○○○○」83年度、84年度綜合所得稅核
              定稅額繳款書及原告在訴外人三信商業銀行中正
              分行所開設之第0000000000號存款帳戶之客戶帳
              卡明細單可證。原告爰依民法第680條準用同法
              第546條第1項規定，請求委任人即被告「甲○○○○」償還上開原告因處理合夥事務所支出之必
              要費用即所代付之稅款8,989,00 3元，並自86年
              8月16日起至清償日止，按年息5%計算利息。
        （三）對被告抗辯之陳述：
              (1)、原告於擔任被告「甲○○○○」負責人期間
              (2)、被告「甲○○○○」之財產與原告之個人財
  乙、被告方面：
    一、聲明：原告之訴及假執行之聲請均駁回，如受不利判決
        ，請准供擔保免為假執行。
    二、陳述：
        （一）原告與被告「甲○○○○」現任法定代理人丙○○、己○○、戊○○等人確有於79年10月27日簽
              訂合夥契約書，約定共同出資合夥經營「甲○○○○」，原由原告執行合夥事務擔任負責人，嗣
              於95年6月29日合夥人丙○○、己○○、戊○○3
              人合意將原告予以解任之事實，原告於執行合夥
              事務擔任負責人期間，未依合夥契約第5條約定
              ，辦理年度決算，更從未將盈餘分配予其他合夥
              人，且掏空合夥事業之財產所得，存入原告私人
              帳戶，並以甲○○○○負責人名義向訴外人三信
              商業銀行申辦貸款，貸款則直接撥入原告設於三
              信商業銀行之私人之帳戶中，此由原告80年6 月
              26日向臺中市第三信用合作社（即三信銀行之前
              身）借款5000萬元之借款申請書上記載其經業「
              白雪舞廳」，償還財源及方法記載「營業收入」
              ，另放款批覆書上貸款單位之審核意見二記載：
              「借戶經營白雪舞廳... 文正段之土地規劃預備
              新建大樓，需要資金。」意見三記載：「該戶每
              年收入約8000萬元，償還來源和債權確保皆無問
              題，擬請准予貸放」。即可得證上開貸款所得，
              應歸屬被告「甲○○○○」之資金。是原告設於
              訴外人三信商業銀行中正分行之0000000000號帳
              戶內之存款，乃是被告「甲○○○○」之營業收
              入及貸款所得。原告並另使用他人之帳戶（包括
              兄弟及其配偶或他人），來分散被告「甲○○○○」每年龐大之營業收入，各該帳戶亦均由原告
              一人支配。其他合夥人屢次要求原告提供合夥事
              業歷年會計帳冊及銀行帳戶資料，均遭原告拒絕
              。協調未果，合夥人曾於95年5月間對原告提出
              刑事侵占告訴。
        （二）被告「甲○○○○」83、84年度之全年營業淨所
              得高達36,000,000元以上，焉須由原告以私人資
              金為被告「甲○○○○！墊繳稅款？原告說詞顯
              不合理。又證人蔡大元於鈞院96年度訴字第17號
              給付無因管理費一訴中，證述被告「甲○○○○
              」未設立帳戶，但因營業額太大，都由原告利用
              人頭或個人帳戶（包括證人蔡大元設於三信銀行
              中正分行帳號0000000000之帳戶在內），存放被
              告「甲○○○○！之營業收入)。可見原告擔任
              被告「甲○○○○」負責人期間，掌管被告「甲○○○○」全部財務，僅其對被告「甲○○○○
              」之營業收入之流向知之甚稔，完全掌控，他人
              根本無從得知，更無資料可查。惟原告卻不肯透
              露被告「甲○○○○」之營業收入流向？運用之
              帳戶為何？甚至連被告「甲○○○○」之帳冊資
              料，均不願配合提出，僅聲稱已沒有帳冊留存云
              云。然而原告前於財政部台灣省中區國稅局前查
              核被告「甲○○○○」94年度之報稅資料時，原
              告即曾提出被告「甲○○○○」當時之相關帳冊
              資料（94年度日記簿、94年度總分類帳各乙本，
              94年度銷貨統一發票存根98本、年度傳票暨憑證
              12本，年度伙食津貼清冊l本）以供財政部查核
              。可見原告所稱被告「甲○○○○」並未設置帳
              冊、帳簿資料云云，顯非可取。則原告依民事訴
              訟法第344條第l項第4款規定，本有提出會計帳
              冊之義務而無正當理由卻故不提出，依民事訴訟
              法第345條規定，應認被告所辯系爭稅款並非以
              原告之自有資金代繳，而係以被告「甲○○○○
              」之營業收入支付一節屬實，自無法清楚切割而
              排除原告設於三信銀行或第七信用合作社之帳戶
              資金與被告「甲○○○○」之營業收入完全相關
              連之可能性。如僅從帳戶之登記名義人為原告個
              人，即率然論斷原告係以私人自有資金為被告「
              甲○○○○」繳納稅款，自非有當。足認原告實
              未以私人款項為被告「甲○○○○」墊繳稅款。
              另原告擔任被告「甲○○○○」負責人期間，將
              被告「甲○○○○」之營業所得全數隱匿，而未
              存入被告「甲○○○○」之獨立帳戶中，也未將
              之用供分配予各合夥人，顯已侵害被告「甲○○○○」之財產。為此，被告「甲○○○○」據最
              高行政法院89年度判字第1217號所判認被告「甲○○○○」於83、84、85年度原告擔任負責人期
              間有48,905,531元營業收入為由，向原告反訴請
              求返還其所隱匿之48,905,531元營業收入，並據
              為本訴之抵銷抗辯。
貳、反訴部分:
  甲、反訴原告方面：
    一、聲明：反訴被告應給付反訴原告48,905,531元，及自反
        訴起訴狀繕本送達翌日起至清償日止，按年息5%計算之
        利息。反訴原告並願以現金或等值之銀行可轉讓定期存
        單供擔保，請准宣告假執行。
    二、陳述：
        （一）合夥人之出資及合夥財產，為合夥人全體公同共
              有，民法第668條定有明文。合夥人非經他合夥
              人全體之同意，不得處分其對於合夥財產之公同
              共有權利。另民法第685條規定，合夥人之債權
              人，就該合夥人之股份，得聲請扣押。前項扣押
              實施後兩個月內，如該合夥人未對於債權人清償
              或提供相當之擔保者，自扣押時起，對該合夥人
              發生退夥之效力。是合夥人之債權人就該合夥人
              之股份，固得聲扣押，然其扣押之標的物，僅為
              該合夥人因退夥所得行使之「出資返還請求權」
              及「利益分配請求權」而言，而非指該合夥人當
              然喪失合夥人之地位，也非當然退夥，此與民法
              第687條第l、2、3款所規定之法定退夥事由，炯
              不相同。此由88年4月21日民法第687條法定退夥
              事由之修正立法理由謂：「第685條業經修正為
              非當然退夥，本條爰配合修正並作文字調整」可
              證。從而，反訴被告所抗辯反訴原告「甲○○○○」之合夥人丙○○、己○○、戊○○因鈞院民
              事執行處96年9月27日、96年12月3日中院彥96執
              未字第64771號執行命令而當然退夥，並非有理
              ，況上開執行命令復經鈞院以96年12日10日中院
              彥民執96執春字第64771號撤銷在卷，則反訴原
              告「甲○○○○」之合夥人丙○○、己○○、戊○○等三人之合夥人地位，自未因上述達業經撤
              銷之執行命令而發生喪失之結果，是反訴原告以
              反訴被告以外之其他合夥人戊○○、己○○、丙○○等三人為反訴原告之共同法定代理人而提起
              本件反訴，自屬適法。退步言之，倘鈞院認為反
              訴原告「甲○○○○」之合夥人戊○○、己○○
              、丙○○等三人，已當然發生退夥之效力，則「
              甲○○○○」將因合夥人戊○○、己○○、丙○○等三人之退夥，僅餘原告一人為合夥人，已不
              符合合夥須有二人以上互約出資以經營事業之存
              續要件，合夥即應解散並進入清算程序，則在反
              訴原告「甲○○○○」尚未依法選任清算人以承
              受訴訟前，自有停止訴訟程序之必要。
        （二）依行政法院89年度判字第1217號、91年度判字第
              412號確定判決所示，反訴被告擔任反訴原告「
              甲○○○○」負責人時，83年6至12月漏開統一
              發票12,550,095元、84年度漏開統一發票25,117
              ,686 元、85年1至6月漏開統一發票11,237,750
              元，合計漏開統一發票48,905,531元，足證反訴
              被告有將其為反訴原告「甲○○○○」處理合夥
              事務所取得之營業收入48,905,531元未交付反訴
              原告之情事，反訴原告「甲○○○○」爰依民法
              第680條準用同法第541條第1項規定，訴請反訴
              被告返還該48,905,531元營業收入，及自反訴起
              訴狀繕本送達翌日（即96年12月20日）起至清償
              日止，按年息5%計算之利息。
  乙、反訴被告方面：
    一、聲明：反訴原告之反訴及假執行之聲請均駁回，如受不
        利判決，請准供擔保免為假執行。
    二、陳述：
        （一）反訴被告前曾訴請戊○○、己○○、丙○○3人
              （為反訴原告「甲○○○○」之其他合夥人），
              償還反訴被告因無因管理而為渠三人所支出之必
              要費用，經鈞院民事庭以96年度訴字第17號判決
              判命合夥人戊○○、己○○、丙○○3人給付，
              並准假執行。反訴被告即據該判決而提供擔保並
              聲請鈞院扣押合夥人戊○○、己○○、丙○○3
              人在反訴原告「甲○○○○」之合夥股份，因渠
              3人於收受扣押命令後逾2個月仍未清償債務，亦
              未提供相當之擔保，而經鈞院以96年12月3日中
              院彥字民執96執春字第64771號執行命令為執行
              之通知，則依民法第685條第2項規定，自債務人
              收受執行命令之96年10月3日起，合夥人戊○○
              、己○○、丙○○3人即發生退夥之效力，此項
              法律視為退夥之規定，不容反證推翻，亦不因債
              務人有無於2個月法定期間經過後另行提供反擔
              保而回復其合夥人身分，是丙○○、己○○、戊○○3人自96年10月3日起已非反訴原告「甲○○○○」之合夥人，渠3人嗣以渠等係反訴原告「
              甲○○○○」之法定代理人身分，對反訴被告提
              起反訴，自不合法。又本件反訴原告「甲○○○○」之合夥人原為4人，其中合夥人戊○○、己○○、丙○○3人既生退夥之效力則僅剩反訴被
              告1人為合夥人，合夥因而解散而應行清算，在
              清算完畢前，合夥人不得請求合夥財產之分析，
              是戊○○、己○○、丙○○3人以反訴原告「甲○○○○」法定代理人身分，主張反訴與本訴之
              防禦方法互有牽連關係而提起本件反訴，其當事
              人顯不適格，更無理由。
        （二）反訴原告「甲○○○○」於83、84、85年度並無
              48,9 05,531元之營業所得，反訴被告於擔任反
              訴原告「甲○○○○」負責人時，因反訴原告「
              甲○○○○」遭國稅局補徵營業稅及裁罰，乃提
              起行政救濟程序，並一再表明：中區國稅局於計
              算反訴原告「甲○○○○」之83年6至12月、84
              年全年度、85年l至6月之漏報銷售額時，計算方
              式不一，處理過程缺乏客觀、公平。且85年l至6
              月更重複核定漏報金額，相關信用卡簽帳金額，
              並非全為銷售額，部分為客戶或舞廳小姐以刷卡
              方式，向反訴原告「甲○○○○」借用現金等語
              而為答辯。雖該案為最高行政法院89年度判字第
              1217號判認「甲○○○○於收受補稅通知言後自
              行繳納2,328,835元部分，屬原告自認之事實，
              被告即國稅局無庸舉證」及「以無美國運通及美
              國商銀之簽卡資料之逐筆資料」等語為由，駁回
              反訴原告「甲○○○○」之訴，惟該判決並未就
              有利於「甲○○○○」之證據而為調查，所持理
              由，於法未合，欠缺實據，自不得據以認定反訴
              原告「甲○○○○」於83、84、85年度反訴被告
              擔任負責人期間有上開行政法院判決所指之48,9
              05,531元營業收入。且遭國稅局補徵營業稅及裁
              罰期間，反訴原告「甲○○○○」之合夥人戊○○亦在舞廳上班，並領取舞廳薪水。是反訴原告
              「甲○○○○」之合夥人戊○○對於85年間遭國
              稅局補徵營業稅並裁罰及循行政救濟途徑解決等
              情均知悉，且告知反訴被告：「稅的部分，該怎
              麼處理就怎麼處理」。顯見反訴原告「甲○○○○」之合夥人戊○○當時亦不認為「甲○○○○
              」有營業所得漏未申報之情事。
        （三）反訴被告於擔任反訴原告「甲○○○○」負責人
              期間，乃係使用戊○○、蔡大元及丙○○之帳戶
              以分散反訴原告「甲○○○○」之營業所得，各
              該帳戶款項亦均用在反訴原告「甲○○○○」等
              情，業據證人蔡大元證述明確，反訴原告「甲○○○○」並未舉證證明反訴被告有將反訴原告「
              甲○○○○」之營業所得存入反訴被告私人帳戶
              之情事，是其反訴請求反訴被告將上開
              48,905,531 元營業收入歸還云云，並非有據。
        （四）各項會計憑證，應於年度決算程序辦理終了後，
              至少保存5年，此為商業會計法第38條第l項所明
              定，故商號對於逾5年保存期限之會計憑證，均
              不會再予以保存，各合夥人應在保存期限內查核
              各項憑證，若未在該期限內進行查核，足使經營
              者認為各合夥人對財務報表所載內容，均無反對
              意見而得將憑證銷燬，各合夥人嗣即不容再為否
              認財務報表之真實性，否則，即與誠信原則相背
              離。本件反訴原告「甲○○○○」所主張反訴被
              告未將反訴原告「甲○○○○」83年6月起至85
              年6月止之營業所得交付反訴原告「甲○○○○
              」而提起反訴，已逾5年之會計憑證保存期限，
              自不得僅因反訴被告無法提出憑證，而認反訴原
              告「甲○○○○」之主張為真。退步言之，依財
              政部訂頒核定各年度「擴大書面審核營利事業所
              得稅結算申報案件實施要點」，舞廳之淨所得為
              營業額之百分之10，故縱認反訴被告執行反訴原
              告「甲○○○○」之合夥事務，自83年6月起至8
              5年6月止有漏報營業得48,905,531元之情事，然
              其中44,014,978元應屬營業成本而已由反訴被告
              交付他人，反訴原告「甲○○○○」逕以營業額
              請求返還，更屬無據。
參、證據方面：兩造分別提出合夥契約書、解任同意書證據、營
    利事業所得稅核定稅額繳款書、客戶帳卡明細單、支票影本
    、所得稅結算申報書、資產負債表、投資人明細及分配盈餘
    表、存款存入憑條等為證。
肆、法院得心證之理由：
  甲、本訴部分：
    一、按所謂合夥者，乃二人以上互約出資以經營共同事業之
        契約；又合夥成立後，凡各合夥人之出資及其他合夥財
        產，均為合夥人全體之公同共同；又合夥之事務除契約
        另有訂定外，由合夥人全體共同執行之，如約定由合夥
        人中數人執行者，即由該數人共同執行之。本件被告「
        甲○○○○」乃係原告與丙○○、己○○、戊○○等四
        人於79年10月27日簽訂合夥契約書所約定共同出資經營
        之合夥事業，除在臺中市○區○○路17S號設立營業處
        所外，並領有營利事業登記證，且有獨立之財產及執行
        合夥事務之合夥人為代表人，核與民事訴訟法第40條第
        3 項所定非法人團體要件相符，屬具有合夥性質之非法
        人團體，在程序法上，依民事訴訟法第40條第3項規定
        ，可認其有形式上之當事人能力，而得於民事訴訟程序
        為當事人之資格。而被告「甲○○○○」本由原告執行
        合夥事務並擔任負責人，嗣因其他合夥人丙○○、己○○、戊○○三人於95年6月29日決議將原告之合夥事業
        執行人身分解任，被告「甲○○○○」之全體合夥人復
        未另行選任執行合夥事務之合夥人，是具合夥人身分之
        原告對被告「甲○○○○」提起本件訴訟，被告「甲○○○○」之法定代理人自應改列其他合夥人丙○○、己○○、戊○○。
    二、具有合夥性質之非法人團體，在程序法上，固可認其有
        形式上之當事人能力，而得於民事訴訟程序為當事人之
        資格。但在實體法上，應認合夥人全體（公同共有人）
        始為其權利主體。另合夥非有獨立之人格，其財產為各
        合夥人全體公同共有，故合夥人因合夥事務所支出之費
        用，雖得依民法第678條第1項規定求償，然其求償之相
        對人應為「他合夥人全體」，而非「合夥」，且不以合
        夥業經解散或合夥財產不足清償合夥債務為限（最高法
        院51年度台上字第3659號判例意旨參照）。
    三、本件原告主張其自79年10月27日簽訂合夥契約書起，迄
        95年6月29日原告遭其他合夥人決議解除其事業執行人
        身分止，擔任被告「甲○○○○」合夥事業之執行業務
        負責人，因被告「甲○○○○」有依法應繳納之83年度
        及84年度之營利事業所得稅8,989,003元未繳納，其乃
        於86年8月16日自其在訴外人三信商業銀行中正分行所
        開設之第0000000000號存款帳戶內，以轉帳之方式為被
        告「甲○○○○」繳納稅款等情，固有原告所提出之被
        告「甲○○○○」83年度、84年度綜合所得稅核定稅額
        繳款書及原告在訴外人三信商業銀行中正分行所開設之
        第0000000000號存款帳戶之客戶帳卡明細單可資為證。
        核其性質，係屬民法第678條所定合夥人因合夥事務所
        支出之費用情事，揆諸上開判例，支出費用之合夥人固
        得請求償還其所支出之費用，但其求償之相對人應為「
        他合夥人全體」，而非「合夥」本身。
    四、立法體例上，稱準用者，乃係指在法律無特別規定之情
        形下，就所未規定之事項，準用其他性質相近之法律規
        定者而言。查民法第678條既已就合夥人因合夥事務所
        支出之費用償還請求權而為特別規定，自無另依民法第
        680條準用民法第546條第1項有關委任人償還費用規定
        之必要。況且合夥事務之執行，依民法第671條第2項及
        第674條第1項，委任合夥人中之一人或數人執行之者，
        該執行合夥事務之委任關係，係存在於全體合夥人間，
        而非存在於合夥與受委任執行合夥事務之合夥人間。從
        而，原告以其為合夥支出費用為由，依民法第680條準
        用民法第546條第1項有關委任人償還費用規定，訴請被
        告「甲○○○○」給付8,989,003元，及自86年8月16日
        起至清償日止，按年息5%計算之利息，並為假執行之聲
        請，於法尚非有據，其訴應予駁回。
  乙、反訴部分：
    一、反訴之標的與本訴之標的及其防禦方法不相牽連者，不
        得提起，民事訴訟法第260條第1項定有明文。又該條項
        所稱之「相牽連」者，係指反訴之標的與本訴之標的間
        ，或反訴之標的與防禦方法間，兩者在法律上或事實上
        關係密切，審判資料有共通性或牽連性者而言。舉凡本
        訴標的法律關係或作為防禦方法所主張之法律關係，與
        反訴標的之法律關係同一，或當事人兩造所主張之權利
        ，由同一法律關係發生，或本訴標的之法律關係發生之
        原因，與反訴標的之法律關係發生之原因，其主要部分
        相同，均可認為兩者間有牽連關係。本件反訴被告訴請
        反訴原告「甲○○○○」償還其所支出之費用，反訴原
        告「甲○○○○」則訴請反訴被告返還營業所得，二者
        間具有事實上之審判資料共通性，反訴原告所為反訴，
        爰予准許。
    二、反訴原告「甲○○○○」原係反訴被告與其他合夥人丙○○、己○○、戊○○等四人於79年10月27日簽訂合夥
        契約書所約定共同出資經營之合夥事業，其與民事訴訟
        法第40條第3項所定非法人團體要件相符，屬具有合夥
        性質之非法人團體，在程序法上，依民事訴訟法第40條
        第3項規定，可認其具有形式上之當事人能力，而得於
        民事訴訟程序為當事人之資格。而反訴原告「甲○○○○」因他合夥人丙○○、己○○、戊○○三人於95年6
        月29日決議將反訴被告之合夥事業執行人身分解任，反
        訴原告「甲○○○○」之全體合夥人復未另行選任執行
        合夥事務之合夥人，是反訴原告「甲○○○○」以合夥
        名義對反訴被告提起本件反訴，自應以其他合夥人全體
        為其共同法定代理人。
    三、反訴被告雖另抗辯因其已據本院96年度訴字第17號判決
        聲請扣押合夥人戊○○、己○○、丙○○3人在反訴原
        告「甲○○○○」之合夥股份，既經本院96年12月3日
        中院彥字民執96執春字第64771號執行命令為執行之通
        知，依民法第685條第2項規定，自收受執行命令之96年
        10 月3日起，合夥人戊○○、己○○、丙○○3人即發
        生退夥之效力，丙○○、己○○、戊○○3人自96年10
        月3日起已非反訴原告「甲○○○○」之合夥人，渠3人
        以反訴原告「甲○○○○」法定代理人身分，提起反訴
        ，自不合法等語資為抗辯。但查，民法第685條固規定
        ，合夥人之債權人，就該合夥人之股份，得聲請扣押。
        前項扣押實施後兩個月內，如該合夥人未對於債權人清
        償或提供相當之擔保者，自扣押時起，對該合夥人發生
        退夥之效力。是合夥人之債權人就該合夥人之股份聲請
        執行，其所執行者乃為該合夥人之「出資返還請求權」
        及「利益分配請求權」，僅因此項請求權之發生係以退
        夥為其前提，因此法律始為發生退夥效力之規定，然此
        之發生退夥效力，與同法第687條第l、2、3款所規定之
        法定退夥事由，並不相同。本件反訴被告前對反訴原告
        「甲○○○○」之其他合夥人丙○○、己○○、戊○○
        固為強制執行之聲請，然本院民事執行處96年9月27日
        、96年12月3日中院彥96執未字第64771號執行命令，業
        經執行法官以96年12日10日中院彥民執96執春字第6477
        1號執行命令撤銷在案，既經撤銷，視為自始無效，則
        反訴原告「甲○○○○」之合夥人丙○○、己○○、戊○○等三人之合夥人地位，自未因上述業經撤銷之執行
        命令而發生喪失之效果果，是反訴原告「甲○○○○」
        以反訴被告以外之其他合夥人戊○○、己○○、丙○○
        等三人為反訴原告「甲○○○○」之共同法定代理人提
        起本件反訴，仍屬適法。
    四、按合夥財產，為合夥人全體公同共有，其為金錢出資，
        勞務出資，抑以他物出資，均無不同（包括動產或不動
        產）。又於合夥關係存續中，執行合夥事業之合夥人為
        合夥取得之物及權利，亦屬合夥人全體公同共有（最高
        法院64年度台上字第1923號判例意旨參照）。是執行合
        夥事業之合夥人因其為合夥之代表，其以合夥之名義對
        外為法律行為，因此所取得之物及權利，直接歸屬於合
        夥人全體公同共有。
    五、經查，訴外人臺中市稅捐稽徵處前據訴外人聯合信用卡
        處理中心所提供反訴原告「甲○○○○」83年6至12月
        及85年1至6月間之客戶簽帳卡明細資料，與反訴原告「
        甲○○○○」同期間所開立之統一發票，逐筆勾稽，發
        現反訴原告「甲○○○○」在83年6至12月有漏開統一
        發票12,550,095元，另在85年1至6月則漏開統一發票11
        ,237,750 元，訴外人臺中市稅捐稽徵處另據該處理中
        心所提供84年度訴外人臺灣美國運通國際有限公司及美
        國商業銀行信用卡請款資料查核清冊所載請款總額54,3
        52,731元（含稅），扣除當年度不包括現金部分之申報
        銷售額29,235,045元後，認反訴原告「甲○○○○」84
        年度漏開統一發票金額25,117,686元，因認反訴原告「
        甲○○○○」於83、84及85年度合計漏報銷售額48,905
        ,531 元等情，固有反訴原告「甲○○○○」所提出之
        行政法院89年度判字第1217號及91年度判字第412號確
        定判決在卷可參，核屬實在。
    六、反訴原告「甲○○○○」雖據上開行政法院判決而為反
        訴被告未將反訴原告「甲○○○○」83、84及85年度合
        計漏報之營業所得48,905,531元交付反訴原告「甲○○○○」為由，而以反訴原告「甲○○○○」之名義，提
        起本件反訴。惟按，民法第680條固規定第537條至第54
        6條關於委任之規定，於合夥人之執行合夥事務準用之
        。然所謂合夥者，乃二人以上互約出資以經營共同事業
        之契約；又合夥成立後，凡各合夥人之出資及其他合夥
        財產，均為合夥人全體之公同共同；另合夥之事務，除
        契約另有訂定或另有決議外，由合夥人全體共同執行之
        ，合夥之事務，如約定或決議由合夥人中數人執行者，
        由該數人共同執行之，民法第668條、第671條分別定有
        明文。是合夥事務之執行，如約定或決議由合夥人中數
        人執行者，其合夥事務執行之委任關係，係屬合夥人之
        內部關係而存在於全體合夥人之間，並非存在合夥與執
        行事務之合夥人間。此與合夥對外為法律行為時，得以
        合夥之名義對第三人起訴或應訴之外部關係不同。是具
        有合夥性質之非法人團體，在程序法上，固可認其有形
        式上之當事人能力，而得於民事訴訟程序為當事人之資
        格。但在實體法上，應認合夥人全體（公同共有人）始
        為其權利主體。參諸前述最高法院51年度台上字第3659
        號判例意旨，從而反訴原告「甲○○○○」以反訴被告
        未將執行合夥事務所取得之營業所得48,905,531元交付
        反訴原告「甲○○○○」為由，依民法第680條準用民
        法第541條第1項有關受任人交付金錢物品孳息予委任人
        規定，以外部關係之合夥名義，訴請反訴被告給付反訴
        原告「甲○○○○」48,905,531元，及自反訴起訴狀繕
        本送達翌日起至清償日止，按年息5%計算之利息，並為
        假執行之聲請，於法亦非有據，所為反訴應予駁回。
伍、基上所述：
  一、本訴部分：合夥事務之執行，依民法第671條第2項及第67
      4條第1項，委任合夥人中之一人或數人執行之者，該執行
      合夥事務之委任關係，係存在於全體合夥人內部間，而非
      存在於合夥與受委任執行合夥事務之合夥人外部間。從而
      ，原告以其為合夥支出費用為由，依民法第680條準用民
      法第546條第1項有關委任人償還費用規定，訴請被告「甲○○○○」給付8,989,003元，及自86年8月16日起至清償
      日止，按年息5%計算之利息，並為假執行之聲請，於法尚
      非有據，其訴及假執行之聲請，應予駁回。
  二、反訴部分：合夥事務之執行，約定由合夥人中數人執行者
      ，其合夥事務執行之委任關係，係屬合夥之內部關係而存
      在於全體合夥人之間，並非存在合夥與執行事務之合夥人
      間。參諸最高法院51年度台上字第3659號判例意旨，反訴
      原告「甲○○○○」依民法第680條準用民法第541條第1
      項有關受任人交付金錢物品孳息予委任人規定，訴請反訴
      被告給付反訴原告「甲○○○○」48,905,531元，及自反
      訴起訴狀繕本送達翌日起至清償日止，按年息5%計算之利
      息，並為假執行之聲請，於法亦非有據，其反訴及假執行
      之聲請，亦應併予駁回。
陸、本件事證已臻明確，兩造其餘攻擊防禦方法與舉證，核與判
    決結果無影響，爰不逐一論述，附此敘明。
柒、據上論結：本件原告之訴為無理由，被告之反訴亦無理由，
    依民事訴訟法第78條規定，判決如主文。
中    華    民    國    97    年    9    月    30    日
                  民事第二庭    法  官  林宗成
正本係照原本作成。
如對本判決上訴，須於判決送達後20日內向本院提出上訴狀。
中    華    民    國    97    年    9    月    30    日
                                書記官


司法院資訊處製作；財團法人民間司法改革基金會備份。
